【裁判字號】    99,親,6
【裁判日期】    990420
【裁判案由】    否認子女
【裁判全文】
臺灣嘉義地方法院民事判決                 99年度親字第6號
原      告  甲○○
被      告  乙○○
上列當事人間確認親子關係不存在事件，本院於中華民國99年4
月20日言詞辯論終結，判決如下：
    主   文
確認原告甲○○（女，民國○○年○月○○日生，身分證統一編號：Ｚ
000000000號）與被告乙○○（女，民國○○年○月○○日生，身分證
統一編號：Ｚ000000000號）間之親子關係不存在。
訴訟費用由被告負擔。
    事實及理由
甲、程序部分：
一、按確認法律關係之訴，非原告有即受確認判決之法律上利益
    者，不得提起之；確認證書真偽或為法律關係基礎事實存否
    之訴，亦同。前項確認法律關係基礎事實之存否之訴，以原
    告不能提起他訴訟者為限，民事訴訟法第247條第1、2項分
    別定有明文。查實務上對於親子間之身分關係能否據以提起
    確認之訴，原頗有爭議，並為保持身分關係之安定性而多採
    保留之態度，然現今社會醫學科技發達，父母子女之血緣關
    係，均可經由醫學科技之鑑定，確定其親子血緣關係，而民
    事訴訟法第247條於修正時，已擴大其適用之範圍，即法律
    關係基礎事實存否亦得提起確認之訴，則就現今醫學科技足
    以鑑定親子間之血緣關係、身分關係確定之重要性及上開民
    事訴訟法第247條擴大確認之訴適用範圍之立法意旨以觀，
    應有准許確認親子關係存否之訴之必要，以解決任何不明之
    親子關係，除杜爭議外，亦維持家庭間之信賴與和諧。本件
    原告提起確認親子關係不存在之訴，此血緣、身分關係之存
    否乃親子關係之重要基礎事實，原告主觀上認定被告非其所
    生之女，然既經登記被告為原告之女，致兩造之身分不明確
    ，原告私法上之親權地位受到不安之危險，有即受確認判決
    之利益，是原告提起本件確認親子關係不存在之訴，依上開
    民事訴訟法第247條規定之意旨，並無不合。
二、按訴狀送達後，原告不得將原訴變更或追加他訴，但經被告
    同意者，不在此限。民事訴訟法第255條第1項第1款定有明
    文。查本件原告原請求否認子女，惟於本院言詞辯論終結前
    變更訴之聲明為確認兩造間之親子關係不存在，揆諸前揭說
    明，自為合法，應予准許，合先敘明。
乙、實體部分：
一、本件原告起訴主張：原告於民國60年間結婚，未育有子女，
    於69年間，原告先生知悉有一未婚生之女要送人，且可作成
    親生子女，被告遂因此成為原告之親生女，然被告實非原告
    之親生女，兩造並無真實血緣，爰請求確認原告與被告間之
    親子關係不存在等語，並提出戶籍謄本、鑑定報告等為證。
    被告對原告之主張則到庭表示無意見等語。
二、按親子關係之認定部分，理論上自應以科學方式就系爭親子
    雙方進行鑑定（如血型、DNA遺傳基因檢測等方式）為之，
    以求正確；進一步以言，此類案型中亦僅有此種身體鑑定之
    科學其證據，始為直接證據，其他相關之事證，例如生父生
    母間於懷孕前之同居、以及撫育行為甚或事後雙方之認知或
    其他行為，皆僅係間接證據，用以作為親子關係認定之佐證
    。原告主張之前揭事實，業據其提出戶籍謄本、鑑定報告為
    證，又依卷附前開鑑定報告記載：「送檢註明為甲○○與乙
    ○○之檢體，其DNA STR系統之D8S1179、D3S1358、D13S317
    、D2S1338、D19S433、TPOX、D18S51、D5S818、FGA等9個基
    因座型別矛盾，所以甲○○與乙○○間應不存在一親等直系
    血親血緣關係。」等語，得據以排除原告與被告之親子血緣
    關係，足證兩造無親子血緣關係，是原告上述主張，堪信為
    真實。
三、從而，原告依民事訴訟法第247條第1項規定請求確認其與被
    告間之親子關係不存在，為有理由，應予准許。
四、據上論結，本件原告之訴為有理由，依民事訴訟法第78條，
    判決如主文。
中    華    民    國    99    年    4     月    20    日
                      家事法庭法  官  黃仁勇
以上正本係照原本作成。
如對本判決上訴，須於判決送達後20日之不變期間內，向本院提
出上訴狀
                              書記官  孫靜芳
中    華    民    國    99    年    4     月    20    日

司法院資訊處製作；財團法人民間司法改革基金會備份。
